ACORDAO-COMPLETO-2408940

ACÓRDÃO 5339/2021 ATA 9/2021 - PRIMEIRA CÂMARA

VISTOS, relatados e discutidos estes autos de 2 (dois) atos de admissões realizadas pelo Ministério da Saúde, submetidos à apreciação deste Tribunal para fins de registro, nos termos do inc. III do art. 71, da Constituição Federal de 1988, atos esses cadastrados e disponibilizados ao TCU por intermédio do Sistema e-Pessoal, na forma dos arts. 2º e 4º da Instrução Normativa TCU 78/2018,
ACORDAM os Ministros do Tribunal de Contas da União, reunidos em Sessão da 1ª Câmara, diante das razões expostas pelo Relator, em:
9.1. considerar, com fundamento no art. 260, § 5º, do Regimento Interno deste Tribunal, prejudicados os atos nº s 95812/2019 e 96093/2019 (peças 2 e 3) , atinentes às admissões, sob o regime da contratação temporária prevista na Lei 8.745/1993, de Iraci Luci Freire de Oliveira e Isalea Monteiro Pereira da Silveira, tendo em vista a perda de seus objetos; e
9.2. autorizar o arquivamento destes autos, assim que cumpridos os termos deste Acórdão.

Pessoal: Atos de Admissão da unidade emissora MINISTÉRIO DA SAÚDE (VINCULADOR), enviados ao TCU pela unidade de controle interno CONTROLADORIA-GERAL DA UNIÃO (VINCULADOR).

Primeira Câmara

Ministério da Saúde.

3. Interessadas: Iraci Luci Freire de Oliveira, CPF XXX.900.597-XX; Isalea Monteiro Pereira da Silveira Santos, CPF XXX.033.697-XX.

13.1. Ministros presentes: Walton Alencar Rodrigues (Presidente), Benjamin Zymler e Jorge Oliveira.
13.2. Ministro-Substituto convocado: Marcos Bemquerer Costa.
13.3. Ministros-Substitutos presentes: Augusto Sherman Cavalcanti (Relator) e Weder de Oliveira.

AUGUSTO SHERMAN

Cuidam os autos de 2 (dois) atos de admissões realizadas pelo Ministério da Saúde, submetidos à apreciação deste Tribunal para fins de registro, nos termos do inc. III do art. 71 da Constituição Federal de 1988, atos esses cadastrados e disponibilizados ao TCU por intermédio do Sistema e-Pessoal, na forma dos arts. 2º e 4º da Instrução Normativa TCU 78/2018.
2.	A unidade técnica, ao analisar os fundamentos legais das admissões bem como as informações prestadas pelo órgão do controle interno, lavrou a instrução constante da peça 5, adiante parcialmente transcrita, com eventuais ajustes de forma:
"INTRODUÇÃO
1. Trata-se de atos de admissão, submetidos, para fins de registro, à apreciação do Tribunal de Contas da União (TCU) , de acordo com o art. 71, inciso III, da Constituição Federal.  Os atos foram cadastrados e disponibilizados ao TCU por intermédio do Sistema e-Pessoal, na forma do art. 2º e 4º da Instrução Normativa TCU 78/2018.
2. Os atos desse processo pertencem às seguintes unidades:
2.1. Unidade emissora: MINISTÉRIO DA SAÚDE (VINCULADOR) .
2.2. Unidade cadastradora:  MINISTÉRIO DA SAÚDE (VINCULADOR) .
2.3. Subunidade cadastradora: HOSPITAL FEDERAL DE BONSUCESSO/HFB/RJ.
EXAME TÉCNICO
Procedimentos aplicados
3. Os procedimentos para exame, apreciação e registro de atos de pessoal encontram-se estabelecidos na Instrução Normativa TCU 78/2018 e na Resolução TCU 206/2007. Essas normas dispõem que os atos de pessoal disponibilizados por meio do e-Pessoal devem ser submetidos previamente a críticas automatizadas, com base em parâmetros predefinidos.
4. As críticas das informações cadastradas na etapa de coleta do ato foram elaboradas e validadas levando-se em conta as peculiaridades de cada ato. Os itens verificados nessa etapa são inerentes a dados cadastrais, fundamentos legais, mapa de tempo, ficha financeira, assim como eventuais ocorrências de acumulação. Trata-se de verificações abrangentes, minuciosas e precisas e sem a necessidade de ação humana e, portanto, menos suscetível a falhas. As críticas aplicadas estão discriminadas no sistema, no Menu e-Pessoal, opção 'Crítica', que podem ser acessadas mediante concessão de perfil específico a servidores do TCU responsáveis pela análise.
5. Além das críticas automatizadas, há verificação humana adicional no caso de haver alertas do sistema ou informações não formatadas, como esclarecimentos do gestor ou do controle interno.  
6. As críticas também consideram os registros do Sistema Integrado de Administração de Recursos Humanos (Siape) . O Siape disponibiliza informações atualizadas sobre as parcelas que integram os proventos, diferentemente, portanto, do e-Pessoal, que informa as parcelas no momento do registro do ato. 
7. Essa confrontação com o Siape fornece uma visão atual e verdadeira da situação, o que permite descaracterizar irregularidades e inconsistências que, embora constantes do e-Pessoal, já foram corrigidas.
8. As verificações detectadas nos atos encontram-se discriminadas na aba de pendências de cada ato no sistema e-Pessoal, bem como nos espelhos dos atos contemplados por esta instrução.
Exame das Constatações
9.	Ato: 95812/2019 - Interessado: IRACI LUCI FREIRE DE OLIVEIRA - CPF: XXX.900.597-XX
9.1. Parecer do Controle Interno: considerar o ato Análise dispensada de acordo com o art. 14 da IN TCU 78-2018. Justificativa:  Análise dispensada de acordo com o art. 14 da IN TCU 78-2018
9.2. Por intermédio de análises realizadas por esta Unidade Técnica no presente ato, não se constatou irregularidade que obste a chancela pela legalidade.
9.3. Encaminhamento do ato: 
9.3.1. Considerar LEGAL e conceder registro do ato de IRACI LUCI FREIRE DE OLIVEIRA.
10. Ato: 96093/2019 - Interessado: ISALEA MONTEIRO PEREIRA DA SILVEIRA SANTOS - CPF: XXX.033.697-XX
10.1. Parecer do Controle Interno: considerar o ato Análise dispensada de acordo com o art. 14 da IN TCU 78-2018. Justificativa:  Análise dispensada de acordo com o art. 14 da IN TCU 78-2018
10.2. Por intermédio de análises realizadas por esta Unidade Técnica no presente ato, não se constatou irregularidade que obste a chancela pela legalidade.
10.3. Encaminhamento do ato:
10.3.1. Considerar LEGAL e conceder registro do ato de ISALEA MONTEIRO PEREIRA DA SILVEIRA SANTOS.
CONCLUSÃO
11. A abrangência e a profundidade das verificações levadas a efeito fundamentam convicção de que os atos 95812/2019 e 96093/2019 podem ser apreciados pela legalidade, em razão de não terem sido encontradas irregularidades nos atos, de acordo com o item Exame das Constatações desta instrução.
PROPOSTA DE ENCAMINHAMENTO
12. Ante o exposto, com fundamento no art. 71, inciso III, da Constituição Federal, no art. 1º, inciso V, e art. 39, incisos I e II, da Lei 8.443/1992, no art. 260 do Regimento Interno do Tribunal de Contas da União, propõe-se: 
12.1. Considerar  LEGAIS e conceder o registro dos atos de IRACI LUCI FREIRE DE OLIVEIRA e ISALEA MONTEIRO PEREIRA DA SILVEIRA SANTOS."
3.	Em seu pronunciamento regimental, o Ministério Público junto a esta Casa, neste ato representado pelo Procurador Rodrigo Medeiros de Lima, manifestou divergência em relação ao encaminhamento sugerido pela unidade técnica (peça 9) :
"Versam os autos sobre as admissões de Iraci Luci Freire de Oliveira (peça 2) e Isalea Monteiro Pereira da Silveira Santos (peça 3) , sob o regime de contratação temporária prevista na Lei 8.745/1993, realizadas pelo Hospital Federal de Bonsucesso/RJ.
2. Após aplicação das críticas automáticas, a Secretaria de Fiscalização de Pessoal (Sefip) propôs a legalidade e registro dos atos (peças 5-6) .
3. Todavia, os citados contratos de trabalho findaram, respectivamente, em 13/12/2008 e 17/10/2007, consoante se vê no resultado das consultas ao Siapenet acostados às peças 7 e 8. Aplica-se, portanto, às referidas admissões, o disposto no § 5º do art. 260 do Regimento Interno do TCU, segundo o qual 'O Tribunal poderá considerar prejudicado, por perda de objeto, o exame dos atos de admissão e concessão cujos efeitos financeiros tenham se exaurido antes de sua apreciação'.
4. Desse modo, este representante do Ministério Público de Contas da União opina porque o Tribunal considere prejudicados, por perda de objeto, os atos de admissão em apreço."
É o relatório.

não há.

Procurador Rodrigo Medeiros de Lima.

ATOS DE ADMISSÃO. ATOS PREJUDICADOS, EM FUNÇÃO DO EXAURIMENTO DE SEUS EFEITOS FINANCEIROS ANTES DA APRECIAÇÃO.

ATOS DE ADMISSÃO (ADS)

Secretaria de Fiscalização de Pessoal - Sefip.

Cuidam os autos de 2 (dois) atos de admissões realizadas pelo Ministério da Saúde, submetidos à apreciação deste Tribunal para fins de registro, nos termos do inc. III do art. 71 da Constituição Federal de 1988, atos esses cadastrados e disponibilizados ao TCU por intermédio do Sistema e-Pessoal, na forma dos arts. 2º e 4º da Instrução Normativa TCU 78/2018.
2.	A Secretaria de Fiscalização de Pessoal - Sefip opinou pela legalidade dos atos ora em exame.
3.	O Ministério Público junto ao TCU, neste ato representado pelo Procurador Rodrigo Medeiros de Lima, em divergência, defendeu que os atos de nº s 95812/2019 e 96093/2019 (peças 2 e 3, respectivamente) sejam considerados prejudicados, ante a perda de seu objeto, tendo em vista os contratos temporários em questão já se haverem encerrado.
4.	Manifesto desde já minha concordância com o posicionamento exarado pelo MP/TCU.
5.	De fato, conforme se depreende do exame dos atos constantes das peças 2 e 3, as admissões de Iraci Luci Freire de Oliveira e Isalea Monteiro Pereira da Silveira Santos verificaram-se sob o regime da contratação temporária prevista na Lei 8.745/1993. Além disso, consoante se pode constatar a partir dos extratos Siapenet acostados às peças 7 e 8, referidos contratos findaram, respectivamente, em 13/12/2008 e 17/10/2007, circunstância que atrai a disciplina do art. 260, § 5º, do Regimento Interno do TCU, segundo o qual pode ser considerado prejudicado, por perda de objeto, o exame de atos de admissão ou concessão cujos efeitos financeiros se hajam exaurido antes de sua apreciação.
	Em assim sendo, proponho que o Tribunal adote o acórdão que ora submeto à deliberação deste Colegiado.
TCU, Sala das Sessões Ministro Luciano Brandão Alves de Souza, em 30 de março de 2021.
AUGUSTO SHERMAN CAVALCANTI 
Relator